【裁判字號】    94,苗簡,674
【裁判日期】    950227
【裁判案由】    清償借款
【裁判全文】
臺灣苗栗地方法院民事簡易判決         94年度苗簡字第674號
原      告  乙  ○
訴訟代理人  丁○○
被      告  甲○○
訴訟代理人  李添興律師
上列當事人間請求清償借款事件，本院於民國95年2 月17日言詞
辯論終結，判決如下：
    主  文
原告之訴駁回。
訴訟費用由原告負擔。
    事實及理由
壹、原告之聲明：被告應給付原告新臺幣（下同）200,000 元，
    及自民國82年9 月19日起至清償日止，按週年利率百分之5
    計算之利息。
貳、事實摘要：
  一、原告起訴主張：被告於82年8 月18日向原告借款 200,000
      元，約定借款利率按週年利率百分之5 計算，清償期為82
      年9 月18日，被告並簽發以苗栗縣三義鄉農會為付款人，
      票號SIW0000000，發票日82年9 月18日之支票1 紙（下稱
      系爭支票）交付原告以為憑證。詎被告屆期不為清償，屢
      催亦置之不理。爰依消費借貸之法律關係，請求被告給付
      200,000 元，及自82年9 月19日起至清償日止，按週年利
      率百分之5 計算之利息等語。
  二、被告則以：伊並未向原告借款；況以伊在三義鄉經營臺灣
      藝術博物館以觀，資金充足，絕無向原告借款之必要；又
      支票為無因證券，是原告所提出之支票並不足以證明其與
      被告間有借貸關係存在；再者民法第474 條之消費借貸，
      乃屬要物契約，必貸與人確有將貸與物交付借貸之人，其
      契約方為成立，茲被告否認有借貸及收受金錢之事實，則
      原告就已交付200,000 元借款予被告之事實，即應負舉證
      之責，然原告迄未能舉證以實其說，其主張自無理由；實
      則系爭支票係訴外人向被告借去使用，屆期該訴外人並已
      清償，然原告未返還系爭支票，竟持以再向被告請求，自
      屬無理等語，資為抗辯。並聲明：(1)原告之訴駁回。(2)如
      受不利之判決，願供擔保請准免為假執行。
參、法院之判斷：
  一、查系爭支票之真正，及系爭支票背面訴外人李花香背書之
      真正，為兩造所不爭（見卷第35頁），並有原告提出之支
      票正反面在卷可稽（見卷第18頁），堪信為真正。
  二、惟原告主張被告持系爭支票向伊借款200,000 元之情，則
      為被告所否認，並以前揭情詞置辯。按稱消費借貸者，謂
      當事人約定，一方移轉金錢或其他代替物之所有權於他方
      ，而約定他方以種類、品質、數量相同之物返還之契約，
      民法第474 條第1 項定有明文。消費借貸，為要物契約，
      須以金錢或其他代替物之交付為構成要件，如對於交付之
      事實有爭執，自應由主張已交付之貸與人負舉證責任，此
      觀民法第474 條之規定自明，最高法院79年度台上字第27
      22號判決參照。本件原告主張被告向伊借款200,000 元之
      情，既為被告所否認，揆諸前開說明，自應由原告就兩造
      間有借貸合意及借款交付之有利於己之事實負舉證之責。
  三、而經查原告固舉證人即其先生丙○○於本院證稱：被告之
      妻李花香曾持被告簽發之系爭支票至原告家裡向原告拿取
      借款200,000 元云云，惟查證人丙○○證稱：「被告曾經
      來向原告借錢約兩、三次，這兩、三次都是借200,000 元
      」，核與原告本人於本院陳稱：「有的時候借100,000 元
      ，有的時候借50,000元，有的時候借200,000 元」不符；
      又證人丙○○證稱：「都是李花香打電話來說要借的」，
      亦核與原告本人陳稱：「這兩、三次都是被告打電話來借
      錢，然後由李花香來拿錢」不一；另證人丙○○證稱：「
      （借給被告的錢）都是原告搭會的私房錢」，亦核與原告
      本人陳稱：「（借給被告的錢）100,000 元1 綑是我的，
      另50,000元兩綑是別人的」相左；再者證人丙○○證稱：
      「錢是原告放在身邊的錢，沒有放銀行」，亦核與原告本
      人陳稱：「（借給李花香的錢，是否有一部份是從銀行提
      領出來的？）有，我叫我先生去領的」迥異；證人丙○○
      證稱：「（交給李花香的錢）是千元鈔票200,000 元，每
      10 0,000元綁成一疊，所以是兩疊」，更核與原告本人陳
      稱：「（交給李花香的200,000 元）有綑起來， 100,000
      元是我的1 綑，另50,000元2 綑是別人的」互違（以上均
      見卷第35至40頁），二人關於數次借款之金額、何人打電
      話借款、借款之來源是否均為原告所有、借款是否部分自
      銀行提領出來及借款之綑綁方式等所為之陳述，均顯矛盾
      ，足徵證人丙○○之證詞，殊值疑問，尚難憑信。
  四、綜上所述，原告既迄未能就兩造有借貸合意及借款交付之
      事實舉證證明之。從而，原告本於消費借貸之法律關係，
      請求被告給付200,000 元及自82年9 月19日起至清償日止
      ，按週年利率百分之5 計算之利息，自無理由，應予駁回
      。
  五、原告雖主張其尚欲提出兩造在新竹國際商業銀行之往來明
      細，證明被告曾向原告借款數次；及提出原告於82年8 月
      17 日 左右之領款資料云云，惟查縱認兩造前曾有數次借
      款往來，且原告確曾於82年8 月17日左右向銀行提領款項
      ，然此均不足據以認定原告曾將200,000 元借款交付原告
      之事實。是上開事證應無再予調查之必要，附此敘明。
  六、據上論結，本件原告之訴為無理由，依民事訴訟法第436
      條第2 項、第78條、判決如主文。
中    華    民    國    95    年    2     月    27    日
                    苗栗簡易庭法  官  黃佩韻
以上正本係照原本作成。
如不服本判決，應於判決送達後20日內，向本院提出上訴狀。
                              書記官  蔡健忠
中    華    民    國    95    年    2     月    27    日


司法院資訊處製作；財團法人民間司法改革基金會備份。
